【裁判字號】    97,訴,877
【裁判日期】    970822
【裁判案由】    違反槍砲彈藥刀械管制條例
【裁判全文】
臺灣高雄地方法院刑事判決              97年度訴字第877號
公  訴  人  臺灣高雄地方法院檢察署檢察官
被      告  丁○○
                      樓
選任辯護人  柳聰賢律師
            張賜龍律師
            陳靜娟律師
上列被告因違反槍砲彈藥刀械管制條例案件，經檢察官提起公訴
（96年度偵字第26737號），本院判決如下：
    主  文
丁○○未經許可，寄藏可發射子彈具有殺傷力之改造手槍，處有
期徒刑年肆月，併科罰金新臺幣肆萬元，罰金如易服勞役，以
新臺幣壹仟元折算壹日。扣案改造手槍壹枝（槍枝管制編號00
00000000號），沒收之。
    事  實
一、丁○○於民國97年3 月中旬間某日中午12時許，在高雄縣大
    寮鄉○○路73之30號6 樓之住處內，受其夫乙○○委託保管
    具有殺傷力之由仿BERETTA 廠92FS型半自動手槍製造之槍枝
    換裝土造金屬槍管而成之改造手槍1 枝（不含彈匣，槍枝管
    制編號：0000000000號）並指示其持往娘家藏放之際，已可
    預見上開需刻意隱匿藏放之手槍可能為法律禁止持有、寄藏
    之具殺傷力改造手槍，而為違禁物品，竟基於縱使如此亦不
    違背其本意之未必故意，予以同意並收受之，旋於翌日持回
    其位於高雄縣大寮鄉○○路385 號9 樓之娘家，藏放於其個
    人使用之房間門後吊掛之背包內，而予以寄藏之。嗣於97年
    3 月29日，經警持本院搜索票依法在上址搜索，當場扣得上
    開槍枝，始循線查悉上情。
二、案經高雄市政府警察局鹽埕分局報告臺灣高雄地方法院檢察
    署檢察官偵查起訴。
    理  由
壹、證據能力之認定：
一、被告丁○○警詢之自白有證據能力：
（一）按依刑事訴訟法第100 條之1 第1 項、第100 條之2 規定
      ，檢察官訊問被告或司法警察（官）詢問犯罪嫌疑人時，
      除有急迫情況且經記明筆錄者外，應全程連續錄音；必要
      時，並應全程連續錄影。揆其立法意旨，乃在建立訊（詢
      ）問筆錄之公信力，並促使偵（調）查機關恪遵訊（詢）
      問程式之規定，以確保程式之合法正當。因此，舉凡與實
      現正當法律程式有關之偵（調）查機關不作為與作為義務
      之遵守，諸如禁止以不正方法訊（詢）問、不得於夜間詢
      問及踐行同法第95條之告知程式等，悉在擔保之範圍內，
      非僅止於確保自白之任意性。是被告之自白縱經證明係本
      諸自由意志所為，而非出於不正之方法，亦難謂其受正當
      法律程式保障之訴訟上權益，業已完全獲得滿足，並得據
      以免除或減輕上開為擔保偵（調）查機關恪遵訴訟上作為
      與不作為規定，所課予應全程錄音或錄影之義務。檢察官
      、司法警察（官）未依規定全程連續錄音或錄影所進行之
      訊（詢）問筆錄，亦屬違背法定程式取得之證據，其有無
      證據能力，仍應由法院適用同法第158 條之4 規定，依個
      案之具體情狀，審酌人權保障及公共利益之均衡維護，予
      以客觀權衡判斷之（最高法院96年度台上字第4908號判決
      要旨參照）。
（二）次按「除法律另有規定外，實施刑事訴訟程序之公務員因
      違背法定程序取得之證據，其有無證據能力之認定，應審
      酌人權保障及公共利益之均衡維護。」，刑事訴訟法第15
      8 條之4 定有明文。蓋當前刑事訴訟制度有關證據法則之
      發展，係朝基本人權保障與社會安全保障兩個理念相調和
      之方向進行，期能保障個人基本人權，又能兼顧真實之發
      見，而達社會安全之維護。因此，探討違背法定程式取得
      之證據，是否具有證據能力，自亦不能悖離此一方向。另
      供述證據與非供述證據之性質不同，一般認為供述證據之
      採取過程如果違法，即係侵害了個人自由意思，故而應嚴
      格禁止，而蒐集非供述證據之過程如果違背法定程式，則
      因證物之型態並未改變，尚不生不可信之問題。本次刑事
      訴訟法之修正，已就違背法定障礙事由及禁止夜間訊問與
      告知義務等規定暨違法未經具結所取得供述證據之證據能
      力，增訂第158 條之2 、第158 條之3 ，以資規範。而現
      行本法第100 條之1 第2 項、組織犯罪防制條例第12條等
      ，亦有關於證據強制排除之規定，為求周延，並兼顧人權
      保障及公共利益之維護，爰增訂本條，使其他違背法定程
      式所取得之證據，其有無證據能力之認定，有一衡平之規
      定，避免因為排除法則之普遍適用，致使許多與事實相符
      之證據，無可例外地被排除。至於人權保障及公共利益之
      均衡維護，如何求其平衡，因各國國情不同，學說亦是理
      論紛歧，依實務所見，一般而言，違背法定程式取得證據
      之情形，常因個案之型態、情節、方法而有差異，法官於
      個案權衡時，允宜斟酌（一）違背法定程式之情節。（二
       ） 違背法定程式時之主觀意圖。（三）侵害犯罪嫌疑人
      或 被告權益之種類及輕重。（四）犯罪所生之危險或實
      害。（五）禁止使用證據對於預防將來違法取得證據之效
      果。（六）偵審人員如依法定程式有無發現該證據之必然
      性及（七）證據取得之違法對被告訴訟上防禦不利益之程
      度等各種情形，以為認定證據能力有無之標準，俾能兼顧
      理論與實際，而應需要，此觀諸上開條文之立法理由記載
      亦明。
（三）經查，卷附被告於97年3 月29日警詢錄音帶經播放結果內
      容為空白，經向承辦員警張煜賢查詢結果，亦據其告以應
      係機器故障所致，且本次詢問錄音帶已無其他備份等語，
      有卷附本院辦理刑事電話記錄查詢表1 份在卷可憑（院卷
      第150 頁），固可認被告上開警詢筆錄未經完成同步錄音
      ，而有違背首開刑事訴訟法第100 條之1 規定之法定程序
      之情形。惟參諸上開說明，該等違背採證程序之警詢自白
      有無證據能力，法院仍應審酌人權保障及公共利益之均衡
      維護以為認定。本院考量被告於當日警詢結束後，業已於
      警詢筆錄內簽名，承認該筆錄與其供述內容無異，復於本
      院羈押訊問時供承其警詢之陳述均屬實在（見本院97年度
      聲羈字第365 號卷第5 頁），又於本院審理中未曾否認伊
      於警詢時確有供承係乙○○要伊保管槍枝並由伊帶回娘家
      藏放等話語，而僅爭執其於警詢中為該等陳述之動機，顯
      見該等警詢筆錄之記載內容應與當時被告實際供述之內容
      相符，而符合當時客觀情狀；另被告更於本院審理時明確
      供稱於警詢時並未遭受刑求、恐嚇等不法對待，且員警並
      未逼迫其應為一定之陳述等語（院卷第9 、179 頁），顯
      見被告於警詢時所為陳述，確係出於其主觀上之自由意志
      所為，而可確保其任意性，該等程序瑕疵對被告人權之侵
      害尚屬輕微；甚且，本件司法警察移送時，併陳被告與嫌
      疑人丙○○之警詢錄音帶及本件搜索過程之錄影帶，有錄
      音帶2 卷、錄影帶1 卷附卷為憑，顯見本件司法警察於辦
      案過程中，已注意相關錄影、錄音之進行，當無可能故意
      不為錄音；又衡諸常情，警詢錄音需連續不中斷，司法警
      察亦無可能隨時中段錄音以檢視機器是否正常，且本件亦
      查無證據顯示司法警察有故意未予錄音之情事，則本件司
      法警察因一時疏忽違背法定程序，並無惡劣之主觀意圖，
      情節尚非嚴重；加以被告所涉寄藏改造槍枝之罪嫌，仍屬
      三年以上之罪，可能造成槍枝氾濫、對社會治安之危害甚
      鉅；又本件被告之陳述內容實亦不因有無錄音而有異暨綜
      合考量禁止使用此一證據於預防將來違法取得證據之效果
      、對被告訴訟上防禦不利益之程度等一切情形，認本件警
      詢自白，仍有證據能力。
二、按偵查中有關鑑定人之選任及鑑定機關（團體）之囑託，依
    刑事訴訟法第198 條及第208 條之規定，應由檢察官為之，
    而鑑定人及鑑定機關（團體）實施鑑定或審查之人所為之言
    詞或書面報告，即為傳聞證據之例外，具有證據能力。是檢
    察官對於偵查中之案件，認須實施鑑定者，固應就具體個案
    ，選任鑑定人或囑託鑑定機關（團體）為之；但對於司法警
    察機關調查中之案件，或有量大或急迫之情形，為因應實務
    之現實需求，如檢察官針對該類案件之性質，認為當然有鑑
    定之必要者，基於檢察一體原則，得由該管檢察長對於轄區
    內之案件，以事前概括選任鑑定人或囑託鑑定機關（團體）
    之方式，俾便轄區內之司法警察官、司法警察對於調查中之
    此類案件，得即時送請事前已選任之鑑定人或囑託之鑑定機
    關（團體）實施鑑定。是本件扣案之改造手槍，雖係由高雄
    市政府警察局送請內政部警政署刑事警察局鑑定，但是內政
    部警政署刑事警察局為臺灣高等法院檢察署檢察長事先概括
    選任之鑑定機關，仍屬受檢察官囑託鑑定，其出具之書面鑑
    定報告，應屬刑事訴訟法所定之傳聞例外，當具有證據能力
    。
三、證人丙○○警詢陳述及偵查中未經具結之陳述，均無證據能
    力：
（ㄧ）按被告以外之人於審判外之言詞或書面陳述，除法律有規
      定者外，不得作為證據，刑事訴訟法第159 條定有明文。
      證人丙○○警詢之陳述，為被告以外之人於審判外之陳述
      ，並據被告之辯護人爭執其證據能力（院卷第109 頁），
      且未據檢察官予以爭執或舉證該等陳述有何其他法律規定
      認為有證據能力之情況（院卷第43頁），應無證據能力。
（二）按證人、鑑定人依法應具結而未具結者，其證言或鑑定意
      見，不得作為證據，刑事訴訟法第158 條之3 定有明文。
      經查，證人丙○○於偵查中未經具結所為之陳述，已違背
      上開法定程序，且未據檢察官予以爭執或舉證該等陳述有
      何其他法律規定認為有證據能力之情況，自亦不得作為證
      據。
四、末按被告以外之人於審判外之陳述，雖不符同法第159 條之
    1 至之4 規定，而經當事人於審判程序同意作為證據，法院
    審酌該言詞陳述或書面陳述作成時之情況，認為適當者，亦
    得為證據。又當事人、代理人或辯護人於法院調查證據時，
    知有第159 條第1 項不得為證據之情形，而未於言詞辯論終
    結前聲明異議者，視為有前項之同意，此亦據同法第159 條
    之5 規定明確。查本案所引用之其餘證據資料（詳後引證據
    ），其中屬傳聞證據部分，縱無刑事訴訟法第159 條之1 至
    第159 條之4 或其他規定之情形，亦因被告及其辯護人、檢
    察官或同意可作為證據使用，或未聲明異議，依刑事訴訟法
    第159 條之5 第1 項、第2 項之規定，本院審酌該證據作成
    之情況，並無不當，認以之作為證據，應屬適當。則依刑事
    訴訟法第159 條之5 第1 項之規定，有證據能力。
貳、實體部分：
ㄧ、訊據被告丁○○固坦認員警於97年3 月29日，持本院所核發
    之搜索票，在其位於高雄縣大寮鄉○○路385 號9 樓之娘家
    進行搜索，並於上址伊使用之房間門後吊掛之背包內查扣本
    件改造槍枝等情，惟矢口否認有何寄藏具殺傷力之改造手槍
    之犯行，並辯稱：伊並未受其夫乙○○之委託將扣案槍枝寄
    藏於娘家房間內，應係其夫乙○○自行持往置放，不知道乙○○何時將該槍枝置放於該處，其於警詢中雖曾表示受乙○○之委託將槍枝藏放於娘家房間內，但當時係因害怕胞弟丙○○會遭收押，始為該等不實陳述。且伊為女性，平日對槍
    枝不感興趣，亦不具專業鑑定識別能力，並不知悉扣案槍枝
    係改造槍枝云云。惟查：
（一）被告業已於警詢中明確供承確於上開遭警查獲之日約ㄧ週
      前（即97年3 月中旬）某日中午，在其與其夫乙○○位於
      高雄縣大寮鄉○○路73之30號6 樓住處客廳內，受乙○○
      之託保管扣案槍枝，並於翌日上午8 時許持往上開查扣地
      點藏放等語在卷（警卷第2 頁）。且本件確係員警於97年
      3 月29日14時許，持本院所核發之搜索票，在被告所使用
      位於高雄縣大寮鄉○○路385 號9 樓之娘家房間內門後吊
      掛之背包中查獲，亦據被告於審理中供陳在卷（院卷第44
      頁），且有本院搜索票、高雄市政府警察局鹽埕分局搜索
      扣押筆錄、扣押物品目錄表1 份、搜索照片9 張在卷可憑
      （警卷第8 至16、18至22頁），並有扣案槍枝1 枝可稽，
      均核與被告上開自白情形相符。參酌被告於本院審理中亦
      供稱警詢時並未遭受不法對待或刑求，亦未遭逼迫應為如
      何陳述等情（院卷第9 、179 頁），則見其警詢之陳述係
      出於自由意志。暨證人即被告胞弟丙○○亦於偵查中具結
      證稱：被告每日均會返回其娘家房間（偵卷第27頁），是
      被告將扣案槍枝持往其娘家房間內藏放並非難事等情，堪
      認被告警詢自白應符真實而為可採。被告嗣雖於偵查及本
      院審理中改以前詞置辯，然證人乙○○私自將扣案將槍枝
      持往被告娘家房間內藏放之經過，本與證人丙○○無關，
      果被告其於警詢將該等事實供出，即可免於胞弟丙○○涉
      嫌之可能，被告果擔心證人丙○○遭收押，更理應於警詢
      中隨即將該等事實供出以為證人丙○○脫罪，焉有基於上
      開動機反而杜撰不實陳述之理？被告上開所辯動機，已與
      常情事理不符，況證人乙○○經本院依法傳拘無著，而未
      能出庭作證，被告所辯上情，更難逕予認定。是被告上開
      所辯洵無可採。綜上，被告該等警詢之自白，既有相當之
      佐證可為憑佐，且互核相符，確堪採為論罪科刑之依據。
      被告辯稱其警詢自白缺乏旁證，又與真實不符云云，亦無
      足採。
（二）又扣案上開槍枝，經送內政部警政署刑事警察局鑑定結果
      ，認送鑑手槍壹枝（不含彈匣，槍枝管制編號0000000000
      號），係改造手槍，由仿BERETTA 廠92FS型半自動手槍製
      造之槍枝，換裝土造金屬槍管而成，擊發功能正常，可供
      擊發適用子彈使用，認具殺傷力，有卷附該局97年4 月8
      日刑鑑字第0970048941號槍彈鑑定書1 份（偵卷第21 頁
      ）可稽。是堪認扣案槍枝確具有殺傷力，為管制之槍枝無
      訛。被告雖又辯稱伊為女流之輩，不知扣案槍枝為管制槍
      枝云云，惟扣案之改造槍枝係於被告娘家房間門後所吊掛
      之背包內查獲，已如前述，顯見係經刻意藏置；被告復於
      警詢及偵查中均自承其夫乙○○要伊將扣案槍枝帶回娘家
      藏起來等語（警卷第2 頁背面、偵卷第7 頁），而持有無
      殺傷力之槍枝並未觸及刑責，無庸擔心遭檢、警及司法人
      員查緝，其夫乙○○大可直接、公然將之放置在位於正氣
      路之住家內，甚至亦可置於其他容易擺放之處所，又何需
      大費周章迂迴委託被告將之帶回被告娘家藏放？顯見該等
      需刻意藏放之槍枝應為法律所不允許持有之違禁物品，被
      告既自承有大學畢業之學歷（院卷第179 頁），且精神智
      力正常，就此事理自難諉為不知。則被告於收受其夫乙○○交付扣案槍枝並託負持往娘家藏放之際，對於其受託藏
      匿之槍枝可能屬於法律所不允許之具有殺傷力改造槍枝，
      應有所預見，竟仍予以收受藏置，其寄藏槍枝等違禁物，
      當不違反其本意，從而被告具寄藏改造槍枝之未必故意甚
      明。其辯稱「不知扣案槍枝為改造槍枝」云云，顯屬卸責
      之詞，委不足採。
（三）綜上，本件事證明確，被告未經許可，寄藏可發射子彈具
      有殺傷力之改造手槍之犯行，堪以認定，應予依法論科。
三、核被告所為，係犯槍砲彈藥刀械管制條例第8 條第4 項之未
    經許可寄藏可發射子彈具有殺傷力之改造手槍罪。再寄藏係
    受人委託代為保管，其寄藏本身所為之持有，乃寄藏之當然
    結果，法律上已就寄藏行為為包括之評價，持有部分不另論
    罪。爰審酌被告並無前科，素行良好，有臺灣高雄地方法院
    檢察署刑案資料查註紀錄表、臺灣高等法院被告全國前案記
    錄表各1 份在卷可憑，惟其未經許可寄藏改造手槍，對於社
    會治安具有嚴重之潛在危險性，又其犯後飾詞狡辯、毫無悔
    意、態度不佳，暨念被告並未持前揭槍枝涉犯他罪，並斟酌
    被告寄藏槍枝之數量、期間等一切情狀，量處如主文所示之
    刑，併就所宣告罰金刑部分，審酌被告為大學畢業，現在夫
    家幫忙從事紙錢生意，每月薪資約新台幣1 萬元至3 萬元不
    等，經濟狀況普通，業據其於本院審理中供明在卷（院卷第
    179 頁）暨其犯罪情節等情，諭知如主文所示易服勞役之折
    算標準。扣案改造手槍1 枝，經送鑑定結果，具殺傷力，業
    如前述，應依刑法第38條第1 項第1 款規定宣告沒收之。
據上論斷，應依刑事訴訟法第299 條第1 項前段，槍砲彈藥刀械
管制條例第8 條第4 項，刑法第11條前段、第42條第2 項前段、
第38條第1 項第1 款，判決如主文。
本案經檢察官甲○○到庭執行職務。
中    華    民    國    97    年    8     月    22    日
                刑事第十三庭  審判長法  官  黃惠玲
                                    法  官  郭宜芳
                                    法  官  黃苙荌
以上正本證明與原本無異。
如不服本判決應於收受本判決後10日內向本院提出上訴書狀，並
應敘述具體理由，如未敘述上訴理由者，應於上訴期間屆滿後20
日內補提理由書狀於本院（均須按他造當事人之人數附繕本）「
切勿逕送上級法院」。
中    華    民    國    97    年    8     月    22    日
                                    書記官  廖佳玲
附錄本案論罪科刑法條：
槍砲彈藥刀械管制條例第8條
未經許可，製造、販賣或運輸鋼筆槍、瓦斯槍、麻醉槍、獵槍、
空氣槍或第4 條第1 項第1 款所定其他可發射金屬或子彈具有殺
傷力之各式槍砲者，處無期徒刑或5 年以上有期徒刑，併科新臺
幣1 千萬元以下罰金。
未經許可，轉讓、出租或出借前項所列槍枝者，處5 年以上有期
徒刑，併科新臺幣1 千萬元以下罰金。
意圖供自己或他人犯罪之用，而犯前二項之罪者，處無期徒刑或
7 年以上有期徒刑，併科新臺幣1 千萬元以下罰金。
未經許可，持有、寄藏或意圖販賣而陳列第1 項所列槍枝者，處
3 年以上10年以下有期徒刑，併科新臺幣700 萬元以下罰金。
第 1 項至第 3 項之未遂犯罰之。


司法院資訊處製作；財團法人民間司法改革基金會備份。
